【裁判字號】    98,交簡上,145
【裁判日期】    981230
【裁判案由】    過失傷害
【裁判全文】
臺灣桃園地方法院刑事判決           98年度交簡上字第145號
上  訴  人  臺灣桃園地方法院檢察署檢察官
上  訴  人
即  被  告  丙○○
上列上訴人因被告過失傷害案件，不服本院簡易庭97年度桃交簡
字第4723號，中華民國98年3 月30日第一審簡易判決（聲請簡易
判決處刑：臺灣桃園地方法院檢察署97年度偵字第23566 號）提
起上訴，本院管轄之第二審合議庭判決如下︰
    主  文
原判決撤銷。
丙○○因過失傷害人，處拘役伍拾伍日，如易科罰金，以新臺幣
壹仟元折算壹日。
    事  實
一、丙○○於民國97年2月13日晚上6時30分許，駕駛車牌號碼92
    20-TH 號自用小客車，沿桃園縣桃園市○○街由西往東方向
    行駛，駛至桃園市○○街與法治路之無號誌交岔路口時，欲
    左轉往法治路方向行駛，本應注意於行經無號誌之交岔路口
    ，應減速慢行，作隨時停車之準備，且汽車行駛時，駕駛人
    應注意車前狀況，並採取必要之安全措施，謹慎駕車左轉，
    以維行車安全及避免危險發生，依當時雖為夜間、天候雨，
    然有照明、路面無障礙物、無缺陷等情形，並無不能注意之
    情事，斯時適有疏未注意行人不得於設有行人穿越道一百公
    尺範圍內穿越道路，而正欲由北往南方向穿越正光街之行人
    甲○○，丙○○因疏未注意正穿越道路之甲○○，仍以一貫
    車速欲左轉，俟猛然發現甲○○時，已閃煞不及，其所駕駛
    之上開自用小客車車頭因而碰撞甲○○，致甲○○因而受有
    右膝、左右小腿、右前臂、左腕、頭枕部挫傷等傷害。
二、案經甲○○訴由桃園縣政府警察局移送臺灣桃園地方法院檢
    察署檢察官偵查後聲請以簡易判決處刑。
    理  由
壹、證據能力：
    按被告以外之人於審判外之言詞或書面陳述，除法律有規定
    者外，不得作為證據。又被告以外之人於審判外之陳述，雖
    不符前4 條之規定，而經當事人於審判程序同意作為證據，
    法院審酌該言詞陳述或書面陳述作成時之情況，認為適當者
    ，亦得為證據。當事人、代理人或辯護人於法院調查證據時
    ，知有第159 條第1 項不得為證據之情形，而未於言詞辯論
    終結前聲明異議者，視為有前項同意，刑事訴訟法第159 條
    第1 項、第159 條之5 分別定有明文。查證人甲○○於警詢
    中所為之陳述，固係審判外之陳述而屬傳聞證據，惟檢察官
    、被告就上開審判外之陳述，於本院審理中，並不爭執證據
    能力，復未於言詞辯論終結前聲明異議，本院審酌上開陳述
    作成時之情況，並無違法取證及證明力過低之瑕疵，認以之
    作為證據為適當，依前揭規定說明，自得為證據。
貳、實體方面：
一、訊據被告對於上揭時、地駕車行駛至肇事路口，疏未注意車
    輛行駛至本件交岔路口左轉彎時，本應減速慢行，作隨時停
    車之準備，並應注意車前狀況，採取必要之安全措施，因疏
    失致撞擊正穿越正光街之告訴人甲○○，並造成告訴人受有
    前開傷害之事實，坦承不諱（見本院98年12月18日審判筆錄
    第10頁），並經證人甲○○證述無訛，且有道路交通事故現
    場圖、道路交通事故調查報告表及桃庚聯合診所出具之診斷
    證明書在卷可稽，綜上，足證被告之自白核與事實相符。
二、按汽車行駛至無號誌之交岔路口，應減速慢行，作隨時停車
    之準備，且應注意車前狀況，並隨時採取必要之安全措施，
    道路交通安全規則第93條第1 項第2 款、第94條第3 項分別
    定有明文。查本件交岔路口未設有交通號誌，有上開道路交
    通事故調查報告表( 一) 可憑，被告駕車行經上開交岔路口
    ，自應注意上開規定，謹慎駕車左轉，始能維護行車安全及
    避免危險發生，且依當時天候及路況等情形，並無不能注意
    之情事，被告竟疏於注意車前適有告訴人穿越道路之狀況，
    仍貿然以一貫車速左轉，俟猛然發現告訴人時，已閃煞不及
    ，致釀本件事故，被告有疏未盡其應注意之義務而有過失，
    至堪認定。另按道路交通安全規則第134 條第1 項第1 款規
    定「行人穿越道路，設有行人穿越道者，必須經由行人穿越
    道穿越，不得在其一百公尺範圍內穿越道路」，查告訴人於
    案發時正欲由北往南方向穿越正光街，此據告訴人於偵查中
    陳明在卷，其穿越道路處並未設有行人穿越道，然於距案發
    現場一百公尺內之正光街與仁愛路口設有行人穿越道，有現
    場圖在卷足憑（見原審卷第93頁），告訴人未依規定穿越道
    路，就本件車禍之發生亦與有過失。然此僅係能否減免被告
    民事賠償責任之問題，被告尚難因此而得解免其過失刑責，
    又被告因其有疏失，致告訴人受有前揭傷害，被告之過失行
    為與告訴人之傷害間，有相當因果關係，綜上所述，本案事
    證明確，被告犯行堪以認定。
三、核被告所為，係犯刑法第284 條第1 項前段之過失傷害罪。
    原審認被告罪證明確，予以論罪科刑，固非無見。惟查，原
    審判決認定被告肇事後係向承辦員警乙○○自首肇事，爰依
    刑法第62條前段自首之規定，減輕其刑。然依告訴人於本院
    審理時證稱：被告開車載伊到警局，伊即向警員乙○○表示
    被告駕車撞到伊，伊要報案等情，（見本院98年12月18日審
    判筆錄第6 頁），顯見警員經由告訴人之陳述後，即已知悉
    被告駕車肇事，縱被告隨即亦坦承其為肇事者，尚不符合自
    首之規定，從而原判決認被告符合自首規定，即有未洽。檢
    察官上訴意旨，執此指摘原判決不當，為有理由，原判決既
    有如上可議之處，要屬無可維持，應予撤銷改判。爰審酌被
    告於肇事後坦承不諱，犯後態度尚稱良好，且無前科，有臺
    灣高等法院被告前案紀錄表在卷可稽，素行非惡，因與告訴
    人就賠償金額無法取得共識，致未與之達成和解，並衡酌被
    告過失之情節、告訴人所受之傷勢及告訴人於本件事故亦與
    有過失等一切情狀，量處如主文第2 項所示之刑，並諭知易
    科罰金之折算標準。
據上論斷，應依刑事訴訟法第455 條之1 第1 項、第3 項，第36
9 條第1 項前段、第364 條、第299 條第1 項前段，刑法第284
條第1 項前段、第41條第1 項前段，刑法施行法第1 條之1 第1
項、第2 項前段，判決如主文。
本案經檢察官丁俊成到庭執行職務。
中    華    民    國    98    年    12    月    30    日
                  刑事第十庭審判長 法  官  曾家貽
                                   法  官  華奕超
                                   法  官  黃鏡芳
以上正本證明與原本無異。
不得上訴。
                                   書記官  劉玉梅
中    華    民    國    98    年    12    月    30    日
附論罪科刑法條：
中華民國刑法第284條
（過失傷害罪）
因過失傷害人者，處 6 月以下有期徒刑、拘役或 5 百元以下罰
金，致重傷者，處 1 年以下有期徒刑、拘役或 5 百元以下罰金
。
從事業務之人，因業務上之過失傷害人者，處 1 年以下有期徒
刑、拘役或 1 千元以下罰金，致重傷者，處 3 年以下有期徒刑
、拘役或 2 千元以下罰金。

司法院資訊處製作；財團法人民間司法改革基金會備份。
